臺灣臺南地方法院民事判決
111年度訴字第1118號
原      告  蘇美瑛  
被      告  王奕荃  
上列被告因詐欺案件，原告提起刑事附帶民事訴訟，請求侵權行
為損害賠償事件，經本院刑事庭裁定（111年度附民字第499號）
移送前來，本院於民國111年9月6日言詞辯論終結，判決如下：
    主  文
被告應給付原告新臺幣8萬元，及自民國111年6月25日起至清償
日止，按年息百分之5計算之利息。
原告其餘之訴駁回。
訴訟費用由被告負擔百分之7，餘由原告負擔。
本判決原告勝訴部分得假執行。
    事實及理由
一、按訴狀送達後，原告不得將原訴變更或追加，但擴張或減縮
    應受判決事項之聲明者，不在此限，民事訴訟法第255條第1
    項第3款定有明文。本件原告起訴時原聲明：被告應給付原
    告新臺幣（下同）1,020,000元，及自民國110年11月1日起
    至清償日止，按年息百分之5計算之利息，嗣於本院審理中
    減縮利息自起訴狀繕本送達翌日起算，並變更聲明如後述（
    見本院卷第63頁），核屬減縮應受判決事項之聲明，依上開
    規定，程序上應予准許。又本件被告經合法通知，未於言詞
    辯論期日到場，核無民事訴訟法第386條所列各款情形，爰
    依原告之聲請，由其一造辯論而為判決。
二、原告起訴主張：被告於民國110年10月24日凌晨2時許，以暱
    稱「淡紫色的微風」在CHEERS交友軟體結識原告並互加通訊
    軟體LINE後，因得知原告欲借款新臺幣（下同）100萬元，
    明知自身並無相當資力，仍向原告佯稱：可借款100萬元，
    但須與其發生性行為4次作為利息云云，使原告陷於錯誤而
    同意，先後於110年10月24日20時許、110年11月1日16時許
    、110年11月3日16時許，分別在假日汽車旅館、北海儷晶汽
    車旅館、溫莎堡汽車旅館處，與被告發生性行為共3次。又
    被告於110年11月1日16時許，在北海儷晶汽車旅館另原告偽
    稱：下次發生性行為時要交付2萬元，以擔保其償還借款之
    能力云云，原告誤信其詞，於110年11月3日16時，在溫莎堡
    汽車旅館交付現金2萬元給被告。嗣因被告未交付借款予原
    告，且刪除原告LINE好友及封鎖原告，原告始發覺有異並報
    警處理。被告上開詐欺行為，致原告陷於錯誤，而交付2萬
    元及與被告為性行為，受有財產上及非財產上之損失，已構
    成侵權行為，爰依侵權行為之法律關係，請求被告賠償2萬
    元及精神慰撫金100萬元等語。並聲明：被告應給付原告102
    萬元，及自起訴狀繕本送達之翌日起至清償日止，按年息百
    分之5計算之利息。
三、被告未於言詞辯論期日到場，亦未提出書狀作何聲明或陳述
    。
四、本院之判斷理由：
　㈠被告在交友軟體結識原告後，明知自身無相當資力，利用原
    告借款急用之機會，以通訊軟體LINE向原告佯稱「可借款10
    0萬元，但須與其發生性行為4次作為利息」等語，致原告陷
    於錯誤，先後於110年10月24日、110年11月1日、110年11月
    3日在汽車旅館與被告發生性行為共3次；又被告於110年11
    月1日，在汽車旅館對原告誆稱「下次發生性行為時要交付2
    萬元，以擔保其償還借款之能力」，原告因而誤信其詞，於
    110年11月3日交付現金2萬元給被告。被告於第三次性行為
    完成後就將原告LINE帳號封鎖，且未交付原告任何借款之事
    實，業據被告在其被訴詐欺刑事案件之警詢、偵查及審理中
    坦承不諱（見本院卷第57頁），且有交友軟體截圖照片4張
    、110年11月3日監視器畫面截圖照片5張、兩造LINE對話紀
    錄翻拍照片21張附於刑事案件警卷可證，並經臺灣臺南地方
    檢察署檢察官以110年度偵字第26734號提起公訴，經本院刑
    事庭以111年度易字第640號刑事判決判處被告犯詐欺得利罪
    ，處有期徒刑8月，又犯詐欺取財罪，處有期徒刑4月，得易
    科罰金，並沒收犯罪所得2萬元，被告不服提起上訴，現由
    臺灣高等法院臺南分院以111年度上易字第408號審理中之事
    實，有本院111年度易字第640號刑事判決書在卷可參(見本
    院卷第19-24頁)，且經本院依職權調取本院上開刑事案件全
    案電子卷證資料核閱無誤。被告對於原告主張之事實，未於
    言詞辯論期日到場，亦未提出任何書狀或證據以供本院審酌
    ，本院依調查證據之結果，足認原告主張其因被告施用詐術
    ，致其陷於錯誤，而交付被告現金2萬元並與被告發生性行
    為3次之事實，為真實而可採信。
　㈡按因故意或過失，不法侵害他人之權利者，負損害賠償責任
    ；不法侵害他人之身體、健康、名譽、自由、信用、隱私、
    貞操，或不法侵害其他人格法益而情節重大者，被害人雖非
    財產上之損害，亦得請求賠償相當之金額，民法第184條第1
    項前段、第195條第1項前段分別定有明文。查，被告以實施
    詐術之行為，騙取原告交付現金2萬元，及與被告發生性行
    為，不法侵害原告之財產權及原告人格法益情節重大，依上
    開規定，原告請求被告賠償財產上之損害2萬元及非財產上
    之損害(精神慰撫金)，自屬有據。
　㈢按慰藉金之賠償須以人格權遭遇侵害，使精神上受有痛苦為
    必要，其核給之標準固與財產上損害之計算不同，然非不可
    斟酌雙方身分資力與加害程度，及其他各種情形核定相當之
    數額（最高法院88年度台上字第2536號判決意旨參照）。所
    謂相當，自應以實際加害情形與被害人受損情節是否重大，
    以及加害人、被害人之身分、地位、經濟情況等情形定之。
    經查，原告高中畢業，先前開設美甲店，後因新冠肺炎疫情
    停業，本件事發當時係經營網路社團販賣國外瓷器骨董，名
    下雖有汽車1輛，財產總額為0元，業據原告陳明在卷(見本
    院卷第64頁)；被告國中肄業，無業約4、5年，以前在工作
    做粗工，現在生活靠姐姐接濟，目前獨居，亦據被告於刑事
    案件審理中供述明確(見本院卷第57頁)，並有兩造110年度
    稅務電子閘門財產所得調件明細表在卷可參（見本院卷第33
    -34頁）。本院審酌兩造上開身分、地位、經濟狀況，兼衡
    被告利用原告借款急用之心態，騙取與原告為性行為3次，
    原告所受精神上痛苦程度等一切情狀，認原告得請求之精神
    慰撫金以6萬元為適當。
　㈣末按給付無確定期限者，債務人於債權人得請求給付時，經
    其催告而未為給付，自受催告時起，負遲延責任；其經債權
    人起訴而送達訴狀，或依督促程序送達支付命令，或為其他
    相類之行為，與催告有同一之效力；遲延之債務以支付金錢
    為標的者，債權人得請求依法定利率計算之遲延利息；而應
    付利息之債務，其利率未經約定，亦無法律可據者，週年利
    率為百分之5，民法第229條第2項、第233條第1項及第203條
    分別定有明文。本件原告請求被告賠償損害，係以支付金錢
    為標的，且無確定清償期限，則原告請求自刑事附帶民事起
    訴狀繕本送達被告翌日即111年6月25日(送達證書見附民卷
    第11頁)起，按年息百分之5計算之遲延利息，亦屬有據，應
    予准許。　
五、綜上所述，被告對原告為詐欺取財及詐欺得利罪之行為，原
    告依侵權行為之法律關係，請求被告給付8萬元，及自111年
    6月25日起至清償日止，按年息百分之5計算之利息，為有理
    由，應予准許。又原告上開勝訴部分，因所命被告給付之金
    額未逾50萬元，爰依職權宣告假執行。
六、本件訴訟係原告於刑事訴訟程序提起附帶民事訴訟請求損害
    賠償，原告提起刑事附帶民事訴訟，由本院刑事庭依刑事訴
    訟法第504條第1項前段規定裁定移送前來，依同條第2項規
    定免繳納裁判費，惟民事訴訟法第87條第1項規定，已明文
    法院為終局判決時「應依職權」為訴訟費用之裁判，而非賦
    予法院裁量權限，故法院對於訴訟費用自均應依職權裁判以
    求明確，而無例外不為訴訟費用裁判之情形（臺灣高等法院
    暨所屬法院107年法律座談會民事類提案第18號審查意見參
    照），爰依民事訴訟法第79條規定，確定被告應負擔之訴訟
    費用如主文第3項所示。
七、據上論結，本件原告之訴為一部有理由、一部無理由，判決
    如主文。
中　　華　　民　　國　　111 　年　　9 　　月　　20　　日
                  臺灣臺南地方法院民事第三庭 
                                  法  官  張桂美
以上正本係照原本作成。
如不服本判決，應於送達後20日內，向本院提出上訴狀並表明上
訴理由（須附繕本）。如委任律師提起上訴者，應一併繳納上訴
審裁判費。 
中　　華　　民　　國　　111 　年　　9 　　月　　21　　日
                                  書記官  林彥丞